【裁判字號】    98,抗,32
【裁判日期】    980408
【裁判案由】    拍賣抵押物
【裁判全文】
臺灣士林地方法院民事裁定                98年度抗字第32號
抗  告  人  甲○○
相  對  人  丙○○
代  理  人  林志豪律師
複  代理人  乙○○
抗告人因與相對人間等拍賣抵押物事件，對於中華民國98年1 月
23日臺灣士林地方法院97年度拍字第1252號裁定提起抗告，本院
裁定如下：
    主  文
抗告駁回。
抗告程序費用新臺幣壹仟元由抗告人負擔。
    理  由
一、抗告意旨略以：系爭抵押權於民國79年4 月間登記，存續期
    間為79年4 月25日至81年4 月24日止，擔保最高限額新臺幣
    （以下同）300 萬元，衡諸常情，若債權人於抵押權屆期時
    未獲償，理應立即聲請拍賣抵押物，何以相對人自81年4 月
    24日起長達16年半之時間，均未聲請拍賣抵押物，可見其債
    權必然存有爭議。況一般抵押權存續期即債務之清償期限，
    顯見系爭抵押權所擔保之債權早於81年4 月24日到期，該債
    權請求權已罹於時效而消滅。原裁定謂「余金和曾向聲請人
    借款300 萬元，並由第三人馥名電機企業股份有限公司於79
    年5 月1 日簽發票號TH029986，到期日為97年4 月30日，面
    額300 萬元之本票，由余金和背書後，交予聲請人收執」云
    云，顯係依債務人之意見，命債權人提出債權憑證，惟未審
    查憑證之真正與否。實則無論第三人余金和或馥名電機企業
    股份有限公司均不曾簽發上述本票，第三人馥名電機企業股
    份有限公司與抗告人之往來均使用支票，且由該本票之發票
    日為79年5 月1 日、到期日為97年4 月30日，間隔18年，即
    可斷定該本票係偽造，或就到期日部分有變造。第三人余金
    和與相對人間之債務，曾經多次協調，第三人余金和償還之
    債務高達1,500 萬元以上，雙方曾於85年底訂立「財務週轉
    借調協議書」，約定由第三人余金和另行提供坐落臺北縣汐
    止市○○路183 巷14號、16號兩戶房屋，為相對人設定1,00
    0 萬元之抵押權，作為債務之擔保，而系爭抵押權應於簽立
    協議書後1 個月內塗銷，然相對人一直推託，未履行協議。
    爰聲請廢棄原裁定，並駁回相對人在原審之聲請云云。
二、按扺押權人於債權已屆清償期而未清償者，得聲請法院拍賣
    抵押物，就其賣得價金而受清償，民法第873 條第1 項定有
    明文。復按，聲請拍賣抵押物，原屬非訟事件，祇須其抵押
    權已經依法登記，並依登記之清償期業已屆滿而未受清償時
    ，法院即應為許可拍賣之裁定（最高法院58年臺抗字第524
    號判例參照）。蓋法院所為准駁之裁定，無確定實體法上法
    律關係存否之性質，於債權及抵押權之存否無既判力，故只
    須其抵押權已經依法登記，且債權已屆清償期而未受清償，
    法院即應為准許拍賣抵押物之裁定，至對於此項法律關係有
    爭執之人，自得提起訴訟以資救濟，不得僅以抗告程序聲明
    其爭執，並據為廢棄拍賣抵押物裁定之理由。
三、本件相對人主張第三人余金和於79年4 月25日，以原裁定附
    表所示之不動產，為擔保其對相對人所負一切債務之清償責
    任，設定300 萬元之本金最高限額抵押權，存續期間自79年
    4 月25日起至81年4 月24日止，債務清償日期為81年4 月24
    日，並於79年5 月2 日登記在案，第三人余金和嗣於97年8
    月27日將上開不動產以買賣為原因移轉登記予抗告人。又第
    三人余金和向相對人借款300 萬元，並交付發票人為第三人
    馥名電機企業股份有限公司、票載發票日期79年5 月1 日、
    到期日97年4 月30日、票號TH029986號、面額300 萬元、由
    第三人余金和背書之本票乙紙予相對人收執，詎屆期提示不
    獲兌現，為此聲請拍賣抵押物以資受償等語，並提出他項權
    利證明書、抵押權設定契約書、土地登記簿謄本等影本、本
    票原本為證，可見本件抵押權已經依法登記，且其債權已屆
    清償期而未受清償，揆諸上揭說明，原法院據以准許相對人
    拍賣抵押物之聲請，並無不當。抗告意旨指摘本件抵押權所
    擔保之債權請求權業罹於時效而消滅、本票係偽造或變造、
    相對人與第三人余金和已另訂協議云云，縱或屬實，亦屬實
    體上之爭執，依首開說明，抗告人應就爭執事項，另行起訴
    ，以求解決，茲提起本件抗告，請求廢棄原裁定，不能謂有
    理由。
四、據上論結，本件抗告為無理由，依非訟事件法第46條、第21
    條第2項，民事訴訟法第495條之1第1項、第449條第1項、第
    78條，裁定如主文。
中    華    民    國    98    年    4     月    8     日
                  民事第二庭  審判長法  官  俞慧君
                                    法  官  陳梅欽
                                    法  官  陳玉曆
以上正本證明與原本無異。
如不服本裁定，僅得於收受本裁定正本送達後10日內，以適用法
規顯有錯誤為理由，向本院提出再抗告狀，（須附繕本一份及繳
納再抗告裁判費新台幣1,000 元），經本院許可後始可再抗告。
再抗告時應提出委任律師或具有律師資格之人之委任狀；委任有
律師資格者，另應附具律師資格證書及釋明委任人與受任人間有
民事訴訟法第466 條之1 第1 項但書或第2 項所定關係之釋明文
書影本。
中    華    民    國    98    年    4     月    13    日
                                    書記官  吳華瑋


司法院資訊處製作；財團法人民間司法改革基金會備份。
